臺灣高等法院民事判決
110年度上易字第915號
上  訴  人  黃宇君  

訴訟代理人  游開雄律師
複 代理 人  葉力豪律師
被 上訴 人  黃韻頻  
訴訟代理人  林哲健律師
            張宏暐律師
上列當事人間請求塗銷抵押權登記事件，上訴人對於中華民國11
0年5月7日臺灣桃園地方法院109年度訴字第1341號第一審判決提
起上訴，本院於111年7月26日言詞辯論終結，判決如下：
    主      文
上訴駁回。
第二審訴訟費用由上訴人負擔。
    事實及理由
一、上訴人主張：伊為被上訴人之胞妹，因伊不諳世事，自成年
    後即將其於華南商業銀行股份有限公司（下稱華南銀行）北
    桃園分行所申辦、帳號000000000000號帳戶（下稱系爭帳戶
    ）之存摺、印章及其所有如原判決附表一（下稱附表一）所
    示之不動產（下稱系爭不動產）之權狀、身分證、印鑑證明
    等文件，均放置由兩造父母即訴外人黃成杰、徐金玉住處，
    由徐金玉保管，徐金玉於民國105年3月22日死亡後，伊方於
    108年12月間申請補發系爭帳戶存摺而開始使用系爭帳戶。
    伊嗣於109年間調閱系爭不動產權狀時，始知悉系爭不動產
    遭被上訴人於101年4月9日設定如原判決附表二（下稱附表
    二）所示之抵押權登記（下稱系爭抵押權），以擔保「101
    年4月5日之借款」（下稱系爭借款)。伊復調閱系爭帳戶之
    存款往來明細，方知被上訴人竟於101年4月5日擅自存入新
    臺幣（下同）100萬元至系爭帳戶，刻意偽造不實借款紀錄
    ，再於102年9月16日轉出，以此製造兩造間有系爭借款100
    萬元之假象。惟系爭借款債務不存在，系爭抵押權自不生效
    力。爰依民法第767條第1項中段規定，求為命被上訴人塗銷
    系爭抵押權登記之判決（原審為上訴人敗訴之判決，其提起
    上訴)。上訴聲明：㈠原判決廢棄；㈡被上訴人應將上訴人所
    有如附表一所示不動產，於101年4月9日設定如附表二所示
    之抵押權登記予以塗銷。
二、被上訴人則以：上訴人與伊達成系爭借款合意，並由訴外人
    蔡富美偕同上訴人辦理系爭抵押權設定，伊並於101年4月5
    日將系爭借款100萬元存入上訴人使用之系爭帳戶，系爭借
    款債務迄未獲清償，系爭抵押權自未消滅等語，資為抗辯。
三、被上訴人於101年4月5日將100萬元存入系爭帳戶，上訴人所
    有之系爭不動產於101年4月9日設定系爭抵押權予被上訴人
    ，擔保債權登記為「101年4月5日之借款」（即系爭借款）
    等事實，為兩造所不爭執（見本院卷第265頁），堪信為真
    正。上訴人主張系爭借款債務不存在，請求塗銷系爭抵押權
    登記，為被上訴人以前詞所拒，茲就爭點分述如下：
　㈠消費借貸之成立，以貸與人已將金錢或其他代替物交付借用
    人，及貸與人與借用人間有消費借貸之合意為其要件。故當
    事人之一方主張他造間消費借貸關係不存在時，應由他造就
    消費借貸之要件即交付金錢或代替物，及本於消費借貸之意
    思而交付暨收受金錢之事實負舉證責任。又民事訴訟係在解
    決私權糾紛，就證據之證明力採取相當與可能性為判斷標準
    ，亦即負舉證責任之人，就其利己事實之主張為相當之證明
    ，具有可能性之優勢，即非不可採信。
  ㈡被上訴人主張兩造間就系爭借款成立消費借貸契約，並設定
    系爭抵押權為擔保等情，應屬可採。
　⒈參之證人蔡富美證稱：伊是一名工業股份有限公司（下稱一
    名工業公司）之會計，該公司之董事長是兩造之父親黃成杰
    ，兩造都有在該公司工作，伊於101年4月6日有跟上訴人去
    地政事務所辦理系爭抵押權設定登記，當時是因為上訴人向
    被上訴人借錢，要把抵押權設定給被上訴人，土地登記申請
    書上的簽名、印章也是上訴人自己所為，伊當時主要是負責
    開車帶上訴人去，上訴人當時精神狀態很好、很正常等語（
    見原審卷第186-187、本院卷第234-235頁），足認上訴人乃
    親自辦理系爭抵押權設定登記，並在登記申請書上簽名、蓋
    章，對系爭抵押權設定內容自難諉為不知。觀諸上訴人持以
    辦理系爭抵押權登記之抵押權設定契約，已載明擔保債權為
    「101年4月5日之借款」、「被上訴人為權利人」、「上訴
    人為義務人兼債務人」等情；被上訴人於101年4月5日將100
    萬元存入系爭帳戶一節，亦為兩造所不爭執（見本院卷第26
    5頁），堪信被上訴人主張上訴人設定系爭抵押權乃用以擔
    保兩造間成立之系爭借款債務等情，應屬有據。
　⒉上訴人雖辯稱系爭帳戶於108年12月以前非其所掌控，其無收
    受系爭借款云云。然系爭帳戶於105年7月14日、106年3月13
    日及107年8月16日匯出款項，乃分別用以支付上訴人委任上
    林法律事務所提告刑事詐欺案件及聲請再議之委任報酬，以
    及支付以上訴人名義向富邦人壽保險公司投保之保險費等情
    ，為兩造所不爭執之事實（見本院卷第265頁），足認系爭
    帳戶內款項確有用於支付上訴人之花費用度。且從系爭帳戶
    存款往來明細表暨對帳單內容可知，系爭帳戶於100年12月5
    日至101年6月5日期間，每月5日或前後均有來自「一名工業
    」及「一名科技」之款項存入（見原審卷第23頁）；佐以證
    人蔡富美證稱：其擔任一名工業公司會計期間，薪資係於每
    月5日匯入其在華南銀行開設之薪資帳戶等情（見本院卷第2
    35頁），可見系爭帳戶亦係供上訴人受領一名工業公司之薪
    資。再上訴人曾於104年間向偵查機關提起黃凱琳侵占、背
    信之告訴（案列：臺灣新北地方檢察署104年度偵字第19509
    號），並指稱：上訴人委託訴外人黃凱琳保管包括系爭帳戶
    在內之帳戶存摺、印鑑，黃凱琳竟於104年1月7日自系爭帳
    戶內盜領上訴人所有之存款15萬0,030元、10萬元、70萬元
    、47萬8,000元後，據有己有等情，此為兩造所不爭執之事
    實（見本院卷第265頁），益見上訴人前於另案偵查中已陳
    明系爭帳戶款項為己所有，其於本案主張系爭帳戶非其支配
    使用云云，自不可採信。 
　⒊至上訴人主張系爭借款其中70萬元來源為被上訴人父母之資
    金乙情，固經被上訴人於本院自承該70萬元乃其母徐金玉給
    予之零用錢等語（見本院卷第266頁），而堪認定。然被上
    訴人交付借款之資金來源，究為其父母無償提供或因其他緣
    由取得，均無影響被上訴人乃基於交付借款之目的而為給付
    之事實，上訴人猶執此否認已自被上訴人受領系爭借款之事
    實，要不可取。
　㈢基上，被上訴人就兩造間就系爭借款之交付已達成消費借貸
    之合意，系爭借款並已存入由上訴人支配使用之帳戶而為交
    付，系爭借款債權債務關係即已發生，上訴人復未證明系爭
    借款債務業經清償而消滅，系爭抵押權自仍為有效。
四、綜上所述，上訴人依民法第767條第1項中段規定，請求被上
    訴人塗銷系爭抵押權之登記，為無理由，應予駁回。原審為
    上訴人敗訴之判決，並無不合。上訴意旨指摘原判決不當，
    求予廢棄改判，為無理由，應駁回其上訴。
五、本件事證已臻明確，兩造間其餘攻擊防禦方法及舉證，經本
    院審酌後，對本件判決結果不生影響，爰不一一論述，併此
    敘明。
六、據上論結，本件上訴為無理由，依民事訴訟法第449條第1項
    、第78條，判決如主文。
中　　華　　民　　國　　111 　年　　8 　　月　　23　　日
                  民事第十八庭  
                      審判長法  官  黃明發
                            法  官  林政佑
                            法  官  陳  瑜
正本係照原本作成。
不得上訴。
中　　華　　民　　國　　111 　年　　8 　　月　　23　　日
　　　　　　　　　　　　  　書記官  江怡萱